臺灣嘉義地方法院刑事判決
111年度訴字第201號
公  訴  人  臺灣嘉義地方檢察署檢察官
被      告  林堃炎


選任辯護人  林俊賢律師(法扶律師)                    
上列被告因違反毒品危害防制條例案件，經檢察官提起公訴（11
0年度偵字第7608號、110年度偵字第7872號、110年度偵字第818
1號），本院判決如下：
    主      文
乙○○犯如附表一編號１至３所示之罪，各處如附表一編號１至
３所示之刑。應執行有期徒刑拾壹年。
未扣案犯罪所得合計新臺幣參仟元沒收之，於全部或一部不能沒
收或不宜執行沒收時，追徵其價額。
扣案如附表三編號１至９所示物品均沒收銷燬。
扣案如附表三編號、、所示物品沒收。　　　 
    事實及理由
壹、犯罪事實   
一、乙○○明知海洛因、甲基安非他命分別係毒品危害防制條例所
    列管之第一、二級毒品，依法不得持有、販賣，竟分別為附
    表一編號１至３所示各行為。
二、嗣員警於民國110年8月12日下午4時40分許，持本院110年聲
    搜字第464號搜索票，前往乙○○位於嘉義縣○○市○○里○○○街00
    號2樓5住處(下稱本案住處)執行搜索，當場扣得如附表三所
    示物品。
貳、證據能力
一、被告乙○○及其辯護人爭執證人丙○○及甲○○警詢證據能力部分
    （本院卷第131頁）：
  ㈠被告以外之人於審判外之言詞或書面陳述，除法律有規定者
    外，不得作為證據；被告以外之人於檢察事務官、司法警察
    官或司法警察調查中所為之陳述，與審判中不符時，其先前
    之陳述具有較可信之特別情況，且為證明犯罪事實存否所必
    要者，得為證據，刑事訴訟法第159條第1項、第159條之2 
    分別定有明文。此項傳聞法則例外情形，必須被告以外之人
    於檢察事務官、司法警察官或司法警察調查中所為之陳述重
    要待證事實部分，與審判中之陳述有所不符，包括審判中改
    稱忘記、不知道、先前之陳述詳盡，於後簡略、有正當理由
    而拒絕陳述（如經許可之拒絕證言）等雖非完全相異，但實
    質內容已有不符者在內，且該審判外之陳述，必為證明犯罪
    之待證事實存在或不存在所不可或缺，亦即無法再從同一陳
    述者取得證言，而有利用原陳述之必要性，始足當之。又所
    謂「具有較可信之特別情況」，應就前後陳述時之各種外部
    情況，如時間之間隔、有意識的迴避、受外力干擾、事後串
    謀、警詢時有無親友或辯護人在場、所製作之筆錄就事實及
    情況是否較為翔實完整等進行比較，以資決定何者外部情況
    具有可信性。若陳述係在特別可信之情況下所為，虛偽陳述
    之危險性不高，且具必要性，則雖係審判外陳述，或未經被
    告反對詰問，仍得承認其有證據能力(最高法院106年度台上
    字第264號判決意旨參照) 。
  ㈡丙○○於警詢中證述「我與被告在110年6月12日下午5時40分許
    ，在本案住處房間內交易新臺幣(下同)1000元甲基安非他命
    1次」(偵7872卷第51頁) ，嗣於審理時改證稱「我在警詢中
    有向警察表示當日只是要去找被告，但警察要我指證被告有
    販賣1000元甲基安非他命給我，我當時是配合警察製作筆錄
    」(本院卷第107頁)；甲○○於警詢中證述「110年7月12日晚
    間8時44分許，我在址設嘉義縣○○鄉○○村○○○00○00號之統一
    便利超商(下稱本案超商)外以2000元向被告購買甲基安非他
    命1包，我們是一手交錢一手交毒品當面完成交易」(偵7872
    卷第63頁)，於審理時則改證稱「我沒有向被告購買過甲基
    安非他命。我是因為被告向我追討2000元讓我不開心，我因
    而懷恨在心才會在警詢中指證向被告購買毒品」等語(本院
    卷第121頁)，顯然丙○○與甲○○就與案情有重要關係之事項為
    前後不符之陳述。
　㈢丙○○與甲○○於警詢筆錄時所為證述內容，距離其2人向被告購
    買甲基安非他命之案發時間較近，且其後分別於110年8月13
    日在檢察官面前具結證述時仍均為相同證述，記憶顯較其2
    人在111年5月24日於本院審理作證時更為鮮明深刻，且較無
    充裕時間供其權衡考量供詞之利害關係，於製作警詢筆錄時
    亦未直接面對被告而無人情壓力及受外力干擾，心理篤定、
    壓力負擔不大，較有可能據實陳述。至於丙○○與甲○○在審理
    時所為證詞如欲相同為指證被告販賣甲基安非他命犯行，已
    可能在其2人製作偵查筆錄後因與被告接觸，基於情感壓力
    或考量己身安危等各種變動因素而有所顧忌，證詞轉趨隱晦
    保留，甚至透過事後串謀而有迴護被告之高度可能性，其2
    人於審理時證述內容憑信性自然較警詢時為低。
  ㈣本院審酌丙○○與甲○○警詢陳述之上開客觀環境及條件等外部
    情狀，認其2人警詢證述較本院審理時所為前後不一之陳述
    ，顯有特別可信之情況，且為證明犯罪事實存否所必要，依
    前揭規定，其2人在警詢中證言均有證據能力。
二、刑事訴訟法第159條之5規定，被告以外之人於審判外之陳述
    ，雖不符前4條之規定，而經當事人於審判程序同意作為證
    據，法院審酌該言詞陳述或書面陳述作成時之情況，認為適
    當者，亦得為證據。當事人、代理人或辯護人於法院調查證
    據時，知有第159條第1項不得為證據之情形，而未於言詞辯
    論終結前聲明異議者，視為有前項之同意。本判決以下其餘
    所引用之傳聞證據，檢察官及被告與辯護人於審判程序中均
    同意作為證據使用，或知有傳聞證據之情形而未於言詞辯論
    終結前聲明異議，本院審酌該等證據作成時之情況，並無違
    法取證之情形，又與本案有關聯性，認為以之作為證據應屬
    適當，均具有證據能力。　　
參、認定犯罪事實所憑之證據及理由　　
一、就附表一編號１、２部分：
　㈠訊據被告固承認分別與丙○○與甲○○在附表二編號１、２所示通
    訊監察譯文內容通話後不久，與其2人分別在本案住處及本
    案超商見面等情不諱，惟矢口否認有何販賣甲基安非他命與
    其2人之犯行，辯稱：附表一編號１部分是丙○○要向我購買甲
    基安非他命，但當場被小高(即王○○，又稱「高粱」罵，丙○○就沒有繼續談論此事；附表一編號２部分是我拿2000元給甲○○請其轉交胞弟王念吾」等語(本院卷第56頁、第103頁至第
    104頁)；辯護人則辯護稱：檢察官所提證據無非是通訊監察
    譯文及證人於警詢、偵訊時證述內容，惟通訊監察譯文僅能
    證明被告有與證人於該期日聯繫，但無法進一步推論該期日
    雙方確有毒品交易行為。丙○○及甲○○於審理時分別證述係受
    警方壓力或對被告懷有仇恨，才會在警詢中為不利被告之證
    述，其2人既於審理時均甘冒偽證罪制裁仍為被告有利證述
    ，審理時證述內容均應足採信。至於其2人於審理時證述若
    干細節與被告辯解不符部分，足證其2人均有輕率作證傾向
    ，故更不足持其2人在警詢及偵訊時輕率所為不利被告證述
    用以認定被告犯罪事實。爰請就被告被訴販賣第二級毒品罪
    部分為無罪諭知等語(本院卷第134頁至第135頁)。
  ㈡被告於附表一編號１、２所示時間以其持用門號0000000000號
    行動電話，分別與丙○○持用門號0000000000號行動電話及甲○○持用門號0000000000號行動電話連絡，且均於通話結束後
    不久，由被告分別在本案住處及本案超商與丙○○及甲○○見面
    等事實，業據丙○○（偵7872卷第47頁至第53頁、偵7608卷第
    13頁至第15頁、本院卷第105頁至第112頁）及甲○○（偵7872
    卷第61頁至第65頁、偵7608卷第25頁至第26頁、本院卷第11
    3頁至第122頁）均證述明確，並有附表二編號１、２通訊監察
    譯文（偵7872卷第59頁、偵7872卷第71頁）、本院110年聲
    監字第206號、110年聲監續字第340號、110年聲監續字第39
    3號、110年聲監續字第462號通訊監察書、電話附表、臺灣
    嘉義地方檢察署通訊監察聲請書可憑（警655卷第90頁至第1
    04頁），復扣得附表三編號行動電話可佐，且為被告所承
    認（本院卷第103頁至第104頁），上開事實首堪認定為真。
  ㈢丙○○於警詢時證稱「附表二編號１通訊監察譯文是我要向被告
    購買甲基安非他命。我們實際交易時間為110年6月12日下午
    5時40分許，交易地點在本案住處房間內，我以1000元向被
    告購買1包甲基安非他命」等語(偵7872卷第51頁)，偵查中
    具結證述「附表二編號１通訊監察譯文這次我在本案住處以1
    000元向被告購買1000元甲基安非他命」等語(偵7608卷第14
    頁)；甲○○於警詢時證稱「附表一編號２通訊監察譯文是我要
    向被告購買甲基安非他命。實際交易時間是110年7月12日晚
    間8時44分許，我們在本案超商外面以一手交錢一手交貨方
    式，購買2000元甲基安非他命1包而完成交易」等語(偵7872
    卷第63頁)，於偵查中具結證述「我只有向被告購買過1次甲
    基安非他命，地點是在本案超商馬路旁，我向被告購買2000
    元甲基安非他命，交易時間就是附表二編號２通訊譯文所示
    時間」等語(偵7608卷第26頁)。細譯丙○○及甲○○於警詢及偵
    查中，分別就其與被告交易甲基安非他命之過程證述內容前
    後一致，並無任何反覆或扞格矛盾之瑕疵可指，其2人於警
    詢及偵查中證述內容應屬平實可信。
  ㈣觀諸附表二編號１、２通訊監察譯文可知，通話內容固然十分
    簡短且未明確指明詳細交易內容，然販賣甲基安非他命為法
    所明禁並嚴加查緝，是現今販賣毒品之人，為避免所使用電
    話遭司法警察及偵查機關通訊監察而有高度警覺，在電話中
    對於販賣、購買相關毒品之名稱、種類、數量及金額常以諸
    多代號或其他正常名詞或簡要稱呼替代，甚且雙方事前已有
    約定或默契，只需約定見面，即可以事前約定或先前交易所
    示種類、金額，進行毒品交易，根本毋庸於電話中提及毒品
    名稱、種類、數量、金額，藉以規避查緝，而刻意以模糊語
    句或暗語溝通，故其間對話通常短暫且隱晦，是上開通訊監
    察譯文內容未能明確直指毒品交易，乃屬自然。再參以附表
    二編號１通訊監察譯文內容，丙○○向被告稱「我在樓下，你
    來幫我開門，快點。」被告隨即回以「你打另外一支號碼喔
    ?我想說怎麼沒看過，好啦，我來幫你開。」；附表二編號２
    通訊監察譯文內容，甲○○向被告表示「我現在經過水上街仔
    ，要往柳子林，要往哪裡?」，被告回以「下坡那個7-11那
    邊相等。」丙○○與甲○○始終未表明所為何來，被告卻可立即
    領略其2人意思，彼此對談心領神會，顯然與一般接聽電話
    者因不知來電之人欲傳達何種訊息，而通常會將內容表達清
    楚有別，反益徵上開對話均並非單純見面之邀約，而係被告
    與丙○○及甲○○談論買賣甲基安非他命之通話無訛，自得持附
    表二編號１、２通訊監察譯文補強丙○○及甲○○警詢及偵查證述
    內容真實性。
  ㈤丙○○及甲○○均有施用甲基安非他命慣習，業據其2人分別於警
    詢證述明確（偵7872卷第50頁、第63頁），且有卷附丙○○之
    嘉義縣警察局刑事警察大隊偵二隊毒品犯罪嫌疑人尿液採驗
    作業管制紀錄、代號與真實姓名對照表、正修科技大學超微
    量研究科技中心111年1月19日尿液檢驗報告，呈安非他命及
    甲基安非他命陽性反應可參（偵7872卷第171頁至第175頁）
    ，可見丙○○及甲○○確有施用甲基安非他命行為而有購買甲基
    安非他命需求，佐以被告於110年8月12日為警持本院搜索票
    至本案住處執行搜索時，當場扣得如附表三編號３至９所示甲
    基安非他命7包(檢驗前淨重合計52.091公克)，堪信被告確
    有取得大量甲基安非他命之管道甚明。
　㈥綜此，堪信丙○○及甲○○分別於警詢及偵查中證述關於向被告
    購買甲基安非他命之內容均為真實。
  ㈦對被告及辯護人辯解不予採信之理由　　
　⒈被告對於附表二編號１通訊監察譯文後與丙○○相約見面經過，
    先於警詢及偵查中供述「丙○○原本要向我購買1000甲基安非
    他命1包，但我跟丙○○表示我沒有販賣毒品。不過當時我有
    將吸食器放在桌上，丙○○有順手拿起來施用，我沒有向丙○○
    收錢等語」(偵7872卷第18頁至第19頁、偵7608卷第34頁)；
    於準備程序時則改辯稱「丙○○當日到本案住處是要找小高，
    但因小高不在因此丙○○坐一下就離開」等語(本院卷第55頁
    至第56頁)；然於審理時復辯稱「丙○○來找我時小高也在本
    案住處，丙○○要向我購買毒品但被小高罵，丙○○就沒有繼續
    說這件事。我不確定丙○○與小高有無在本案住處施用甲基安
    非他命」等語(本院卷第103頁至第104頁)，被告就附表一編
    號１部分，關於小高是否在場及究係被告直接或由小高拒絕
    丙○○之購毒邀約，前後供述事發經過內容反覆，其於審理時
    辯解當屬可疑而難以輕信。
　⒉丙○○於審理時證述「附表二編號１通訊監察譯文是我要去本案
    住處找小高，我本來要向被告購買甲基安非他命，但被告不
    賣我因此買賣沒有成立。警詢筆錄是警察要我指認被告有販
    賣1000元甲基安非他命，就是要我咬被告，我才會配合警察
    做這樣的指證」等語(本院卷第本院卷第106頁至第107頁)。
    勾稽丙○○於審理時證述內容不僅與其在警詢及偵查中具結證
    述內容大相逕庭而未能相合，且丙○○雖證稱警詢筆錄是出於
    配合員警辦案因此虛構被告販毒情節，惟丙○○審理時亦自承
    接受偵訊時員警並未陪同進入偵查庭(本院卷第112頁)且檢
    察官並無任何不正訊問(本院卷第107頁、第111頁)，設若丙○○之警詢筆錄係來自員警不當誘導，其大可於偵查中逕向檢
    察官反應，然丙○○在偵查中亦證稱「(檢察官問)：警詢筆錄
    實在否？(被告答)：實在」等語(偵7608卷第15頁)而未見丙○○就警詢過程有何意見，其於審理時證述警詢筆錄係基於配
    合員警辦案之說詞真實性已甚為薄弱，況丙○○於警詢時經員
    警提示其與被告另在110年7月2日所為對話之通訊監察譯文
    ，丙○○就該則通訊監察譯文內容雖同樣證述是在與被告洽談
    購毒事宜，惟證稱當日因被告表示手邊沒有甲基安非他命而
    該次未交易成功（偵7872卷第51頁至第52頁），且於翌日接
    受檢察官偵訊時證稱「(檢察官問)：你向【註：漏載被告】
    買過幾次安非他命？(被告答)：兩次，我去找過他兩次，一
    次有買到，一次沒買到。因為他那次身上沒有貨。」、「(
    檢察官問)：（提示通訊監察譯文）你說譯文是6/12、7/2嗎
    ？(被告答)：是。因為6/12那次有買到，7/2找他，他說沒
    有現貨」等語(偵7608卷第14頁)而仍為相同內容之證述，顯
    見丙○○並非只要檢警提示任何通訊監察譯文均囫圇吞棗未經
    判讀即均泛稱購毒成功而有一味配合檢警辦案之情形，是丙○○當無可能刻意厚此薄彼，獨對附表一編號１部分犯行虛捏
    事實誣陷被告之動機與必要。
　⒊況丙○○審理時證稱「當日我前往本案住處是要找小高，我一
    進門就看到小高在施用毒品」，比對被告於準備程序時供述
    「丙○○當天是要找小高，但因為小高不在本案住處，所以丙○○坐一下就離開」(本院卷第56頁)之情節顯然扞格不符，且
    被告於警詢及偵查中所為供述均未曾提及小高於附表一編號
    １時間出現在本案住處，其後被告於審理中雖為與丙○○審理
    證述為相同內容之辯詞，然丙○○若於附表一編號１部分前往
    本案住處目的意在拜訪小高，則應就此事於通話中先向被告
    探詢小高是否在場以免撲空，惟觀諸附表二編號１通訊監察
    譯文內容，根本未有任何丙○○詢問被告有關小高是否在場之
    隻字片語，況丙○○當日與被告見面如確出於拜訪小高之目的
    ，尚無慌慌張張地向被告表示「伯仔，我打facetime你怎麼
    都沒接?我在樓下，你來幫我開門，快點。」(偵7872卷第59
    頁)而有央求被告盡速為其開門供其進入本案住處之必要，
    益見丙○○審理時證述內容憑信性甚為薄弱。
　⒋本院對於丙○○於警詢及偵查中證述內容，認因距離交易時間
    較近尚無餘裕編撰不實情節而為陳述，且無被告在場之心理
    壓力，較諸於本院作證時被告同時在場，其在警詢及偵查中
    證述自較坦然乙節，業已析述如前，是丙○○於審理時翻異前
    詞，顯係出於迴護被告而為相應和之證述，全然不足採信。
　⒌至於甲○○於審理時證述「附表二編號２通訊監察譯文後與被告
    見面目的，是因被告交付2000元委託我代為轉交弟弟王念吾
    ，但因我自行花光該筆款項並未轉交，才會相約要返還2000
    元與被告」等語(本院卷第114頁至第121頁)，甲○○於審理時
    證述本次見面係在處理關於被告欲交付2000元予王念吾之事
    ，核與被告辯稱當日兩人相約見面目的大方向固然雷同，但
    其中關於見面細節，甲○○於審理時先證述「我不認識被告，
    我只見過被告2次，第1次是王念吾帶被告到我家。第2次是
    被告去我家要找王念吾，當時被告打電話給我時不知道王念
    吾已經被抓在看守所，因此我們相約在本案超商，由被告拿
    2000元請我轉交王念吾。附表一編號２通訊監察譯文是我要
    拿2000元返還被告。我之所以會在警詢中說被告販賣毒品給
    我，是縣刑大的警察要我這樣說的」等語(本院卷第113頁至
    第115頁)，惟其後於審理時接續證稱「被告跟我第2次見面
    是去我家，但當時王念吾已經入監執行，被告才請我轉交20
    00元給王念吾。附表二編號２通訊監察譯文後，我們在本案
    超商見面，這次是第3次見面是我要返還2000元給被告。警
    詢時警察沒有要我咬被告販毒給我，是因為被告每天一直打
    電話給我討錢讓我不開心，我才會在警詢中說被告販毒給我
    ，因為我懷恨在心。今日審理時我沒有說被告販賣毒品給我
    ，是因為我已經還錢給被告」等語(本院卷第118頁至第122
    頁)，甲○○審理時既證述其與被告原不相識而甚少來往(本院
    卷第114頁)，則就彼此實際見面次數及互動經過應不致記憶
    錯亂，然單就其與被告實際見面次數究為2或3次已前後矛盾
    ，且其證述被告交付2000元是因胞弟王念吾已入監執行因而
    委請轉交充作監所日常生活費用，然王念吾斯時根本未受羈
    押或受刑事執行(本院卷第143頁)而與客觀事實不符，且就
    被告交付2000元地點是在甲○○住處或本案超商，前後內容亦
    存歧異扞格。再就附表二編號２通訊監察譯文後，甲○○與被
    告見面目的究係【收受】或【返還】2000元亦與被告辯解情
    節迥然有異，而對於被告警詢筆錄所為不利被告證述內容之
    動機，究係出於員警要求或因自身不滿，證述內容前後亦有
    差異。況甲○○證述其於警詢及偵查中因被告不斷對其催討債
    務，懷恨在心因此指證被告與其進行毒品交易，而於審理時
    之所以會良心發現不再指證被告販賣毒品，則是因「我已經
    還錢給被告，我想要把事情的實際經過讓大家知道」等語(
    本院卷第122頁)，可知甲○○稱其在審理與警詢、偵查中證述
    迥異內容，係因已清償債務而與被告恩怨了結因此心境轉換
    而欲「吐露實情」，然甲○○既然在附表二編號２通訊監察譯
    文後(即110年7月12日)已將2000元返還被告，則何須於其後
    製作警詢及偵查筆錄(即110年8月13日)再為不利被告內容之
    證述，反而於事發至今將屆1年之111年5月24日審理程序中
    ，因已經返還款項予被告不願再構陷誣指被告販毒，甲○○在
    其與警詢、偵訊時外在客觀環境均完全相同而無任何變動情
    況下(即均已返還2000元)，審理時所為心境轉折而願「供出
    實情」之原因實屬牽強突兀，反益證甲○○審理時證述是出於
    附和被告關於在本案超商交付2000元轉交王念吾之辯解，然
    因甲○○審理證述內容畢竟不是其所實際經歷之事實，致其審
    理證述內容不僅前後矛盾、漏洞百出，且就其與被告見面後
    發生細節亦與被告辯解南轅北轍而全然未合，是甲○○於審理
    時證述內容亦係出於維護被告而為相應和之不實證述，顯無
    任何憑信性可言。
　⒍毒品交易之買賣雙方，乃具有對向性之關係，為避免毒品購
    買者圖邀減刑寬典而虛構毒品來源，雖須調查其他補強證據
    ，以確保其陳述與事實相符，始能採為被告犯罪之證據。惟
    所謂補強證據，並非以證明犯罪構成要件之全部事實為必要
    ，倘得以佐證購毒者之指證非屬虛構，而能予保障其陳述之
    憑信性者，即已充足，且因販賣毒品行為一向懸為厲禁，販
    毒者為避免遭監聽查緝，以電話聯繫時，基於默契，免去代
    號、暗語，僅以相約見面，且未敘及交易細節，即可於碰面
    時進行交易，於電話中未明白陳述實情，並不違背常情，雖
    非直接可以推斷該被告之犯罪，但以此項證據與購買毒品者
    之陳述或其他案內證據為綜合判斷，若足以認定犯罪事實者
    ，仍不得謂非補強證據（最高法院104年度台上字第2566號
    判決意旨參照）。辯護人雖以前詞為被告辯護，然本院係依
    憑丙○○及甲○○於警詢及偵查中證詞、附表二編號１、２通訊監
    察譯文及扣案如附表三編號３至９所示毒品而有取得大量甲基
    安非他命管道，與丙○○及甲○○均有施用毒品慣習等證據資料
    ，本於推理之作用予以綜合判斷，資以認定被告販賣甲基安
    非他命之事實，並非單以丙○○及甲○○之陳述為唯一證據。
　⒎另辯護意旨雖辯護稱「依丙○○及甲○○歷次證述內容前後不符
    ，可見均有輕率作證傾向」等語，然丙○○及甲○○於警詢及偵
    查中證述其與被告購買甲基安非他命之時間、地點、金額、
    數量等交易細節，內容清楚明確而無任何瑕疵可指，其2人
    於審理時證述則均出於迴護被告目的而刻意證述與事實相違
    之內容，致審理時證述內容呈現毫無邏輯、前後矛盾、荒腔
    走板而證明力甚為低落，均經本院論述如前，益證丙○○及甲○○警詢及偵查中證述內容確與事實相符而非輕率作證，辯護
    人此部分辯護仍無從採憑，一併指明。
  ㈧我國查緝販賣毒品，一向執法甚嚴，對於販賣毒品者尤科以
    重度刑責，又販賣毒品既係違法行為，當非可公然為之，亦
    無公定價格，且容易分裝並增減份量，而每次買賣之價量，
    可能隨時依雙方關係深淺、資力、需求量及對行情之認知、
    來源是否充裕、購買者被查獲時供述購買對象之可能風險之
    評估等情形，而異其標準，非可一概而論；販賣之利得，除
    被告坦承犯行或價量俱臻明確外，委難察得實情，販賣之人
    從價差或量差中牟利之方式雖異，其意圖營利之販賣行為則
    同一。兼以毒品通常量微價高，販賣者確有暴利可圖，茍非
    意圖販賣營利，一般人焉有可能甘冒重度刑責而販賣毒品。
    又販賣毒品者，其主觀上須有營利之意圖，且客觀上有販賣
    之行為，即足構成，至於實際上是否已經獲利，則非所問（
    最高法院104年度台上字第407號判決意旨參照）。被告雖否
    認販賣第二級毒品犯行，惟我國對毒品之販賣查緝甚嚴，販
    賣毒品刑度極重，被告向上游購入毒品亦需付出鉅資，不無
    成本壓力，苟非為圖販賣以賺取價差或量差營利，尚無甘冒
    刑責鋌而走險，大費周章向上手購入甲基安非他命後，再將
    之以原價轉售予丙○○與甲○○之理，是依丙○○及甲○○於警詢及
    偵查證述，兼衡客觀社會環境等一切因素，堪認被告主觀上
    均有販賣毒品之營利意圖無訛。
  ㈨辯護人雖聲請傳喚證人王○○以明附表一編號１部分被告與丙○○
    見面情形(本院卷第123頁)，惟因被告於警詢、偵查中均未
    曾供述王○○有在場之情形，且於準備程序時亦自承王○○當時
    並未在本案住處，而觀諸附表二編號１通訊監察譯文，亦未
    呈現有關丙○○與被告見面目的係在探詢拜訪王○○之對話內容
    ，則王○○於案發時是否在本案住處已甚值懷疑，況本院已憑
    前開證據認定被告與丙○○於附表二編號１通訊監察譯文後見
    面即是進行毒品交易無誤，因事實已臻明確而認無再行傳喚
    王○○到庭證述之必要，併此敘明。
二、就附表一編號３部分：
　㈠訊據被告對於其在上開時地，向真實姓名年籍資料不詳綽號
    碗粿之人，以73000元代價購入如附表三編號1至9所示毒品
    ，而同時持有海洛因及甲基安非他命純質淨重20公克以上等
    情形，業據其於警詢及偵查與審理時均坦承不諱(偵7872卷
    第9頁至第13頁、偵7872卷第15頁至第21頁、聲羈卷第19頁
    至第23頁、偵7608卷第33頁至第34頁、偵7608卷第135頁至
    第136頁、本院卷第53頁至第64頁、本院卷第103頁至第104
    頁），並有嘉義縣警察局拉曼光譜分析儀初步分析檢測紀錄
    （警944卷第40頁至第52頁）、高雄市立凱旋醫院110年10月
    5日高市凱醫驗字第69617號濫用藥物成品檢驗鑑定書（偵76
    08卷第93頁至第97頁）、法務部調查局濫用藥物實驗室110
    年11月22日調科壹字第11023015230號鑑定書（偵7608卷第1
    41頁）、本院搜索票、嘉義縣警察局刑事警察大隊搜索扣押
    筆錄、扣押物品目錄表、扣押物品收據（偵7872卷第27頁至
    第37頁）、扣案物照片（偵7872卷第39頁至第46頁）可稽，
    復有扣案如附表三所示物品得資佐證，被告任意性自白核與
    事實相符，堪可採認。
　㈡起訴意旨雖謂被告所為應構成毒品危害防制條例第5條第1、2
    項之意圖販賣而持有第一、二級毒品罪嫌。惟此迭經被告堅
    詞否認而抗辯稱「附表三編號１至９所示毒品在我一買回來就
    被縣刑大查獲，但我真的不是買來要販賣的。甲基安非他命
    我本來就吃很大，海洛因是因我手會痛，我的上手碗粿跟我
    說海洛因有麻醉止痛的功能，碗粿有讓我試吃過1次，我覺
    得功效還不錯」等語(本院卷第56頁、第103頁至第104頁)。
    經查：
　⒈行為人持有毒品並未賣出即遭查獲之情形，其持有之毒品，
    是否基於販賣營利之意思而販入，或雖初始非基於販賣營利
    意思而販入，然嗣後變更有此意，攸關應否成立販賣毒品、
    意圖販賣而持有毒品、甚或單純持有毒品罪責之判斷，事實
    審法院對於此項主觀意圖之有無，自應以積極之證據證明，
    始為適法（最高法院99年度台上字第770號判決意旨參照）
    。行為人持有毒品之原因非僅單一，所持有毒品之數量，亦
    會受到上開動機之左右；又意圖販賣毒品之人，亦不以先持
    有數量較多之毒品為必要。從而，行為人持有毒品數量之多
    寡，與其主觀上有無販賣營利之意圖間，並無絕對關連，仍
    應依其他積極證據認定之，此亦為98年5月20日修正毒品危
    害防制條例第11條，就持有第一級、第二級毒品達一定數量
    以上者，分別增列第3項、第4項之加重刑責規定原因之一。
    蓋持有一定數量以上之毒品，不當然等同於持有人即有販賣
    之意圖，惟為落實遏抑毒品犯罪之刑事政策，故就此部分之
    持有犯行予以加重，已昭顯持有多量毒品一節，尚不足以作
    為持有人具販賣意圖之佐證。
　⒉被告固持有如附表三編號1至２所示海洛因(合計淨重11.85公
    克，合計純質淨重7.24公克)及編號３至９所示甲基安非他命(
    檢驗前總純質淨重合計38.983公克)，然此情僅足以證明被
    告同時持有海洛因及持有甲基安非他命數量達加重刑責規定
    之要件，然本案既無通訊監聽譯文或通聯紀錄可資證明被告
    於持有該等毒品之前、後曾有尋找買主之計畫或向他人兜售
    、接洽、詢問出售扣案毒品之情事、或其他足資認定被告意
    圖販毒牟利之證據，自難僅憑被告持有扣案附表三編號1至９
    所示毒品而有大量取得毒品之管道乙情，即推論被告確有意
    圖販賣而持有第一、二級毒品之犯行。
　⒊被告為警查獲時雖同時扣得如附表三編號及之電子磅秤及
    分裝袋等物，惟持有電子磅秤等物品可能原因甚多，用途亦
    不限於意圖販賣毒品所用，且經被告供稱電子磅秤是用來摻
    入葡萄糖稀釋毒品以供己施用(本院卷第104頁)，況員警於1
    10年8月12日對本案住所執行搜索時，亦同時扣得如附表三
    編號吸食器1組，且被告於同日所為尿液檢驗報告確呈安非
    他命及甲基安非他命陽性反應，此有被告之代號與真實姓名
    對照表、嘉義縣警察局刑事警察大隊偵二隊毒品犯罪嫌疑人
    尿液採驗作業管制紀錄、立人醫事檢驗所110年8月30日濫用
    藥物尿液檢驗報告可憑（偵7608卷第157頁至第161頁），可
    知被告亦有施用毒品之情形，則扣案電子磅秤及分裝袋等物
    品確亦屬被告施用所需物品，當無從以該等扣案物即得以推
    認被告主觀上有販賣甲基安非他命之意圖。
　⒋起訴意旨另提出臺灣嘉義地方檢察署109年度偵字第9618號起
    訴書(偵7608卷第29頁至第30頁，下稱另案起訴書)及刑案資
    料查註記錄表(偵7872卷第211頁至第222頁)，欲用以證明「
    被告先前即有販賣毒品之犯行，被告此次購買大量毒品，顯
    然非僅為自己施用之意圖」(本院卷第13頁)，惟另案起訴書
    所載之犯罪事實，業經本院以110年度訴字第158號判決判處
    被告被訴販賣第二級毒品部分無罪(偵7872卷第197頁至第20
    5頁)，上訴後經臺灣高等法院臺南分院以110年度上訴字第1
    268號判決(無罪部分)上訴駁回(本院卷第173頁至第187頁)
    。準此，亦無證據足認被告有起訴意旨所稱另案販賣甲基安
    非他命之事實。至於被告分別於110年6月12日及同年7月12
    日販賣甲基安非他命與丙○○及甲○○等情，雖經本院認定如前
    ，然該等販毒事實與被告於110年8月12日購入如附表三編號
    １至９所示毒品期間已間隔1月以上，二者間已難任有何實質
    關聯性，況被告己身亦有施用毒品之需求，自無從僅以被告
    先前曾有販賣甲基安非他命之情形，即恣意推斷本次同時購
    入海洛因及甲基安非他命之目的，均係出於販賣以營利之意
    圖。
　⒌起訴意旨另以上開立人醫事檢驗所110年8月30日濫用藥物尿
    液檢驗報告未檢出海洛因及鴉片代謝物（偵7608卷第157頁
    至第161頁），欲用以證明「被告並無施用第一級毒品之行
    為，顯然購買該毒品並非基於自己施用之動機」(本院卷第1
    3頁)，惟該次尿液檢驗報告至多僅能用以認定被告於為警採
    集尿液回溯72小時內並無施用海洛因之犯行，且此情亦與被
    告稱其在110年8月12日下午1時許向碗粿同時購入如附表三
    編號１至９所示毒品後(偵7608卷第135頁至第136頁)，即於同
    日下午4時40分許遭警查獲而未及施用等語(偵7872卷第29頁
    )並無違背，當無從以此尿液檢驗報告即推論被告並無供己
    施用或轉讓海洛因之需求，而逕率爾認定被告必然是意圖販
    賣而持有海洛因。　　
　⒍檢察官就被告意圖販賣而持有第一、二級毒品之舉證不足，
    此部分起訴意旨不能證明，應由本院認定事實如上。
三、綜上所述，本案事證明確，被告犯行均堪認定，均應依法論
    罪科刑。
肆、論罪科刑
一、核被告於附表一編號１、２部分所為，均係犯毒品危害防制條
    例第4條第2項之販賣第二級毒品罪；於附表一編號３部分所
    為，則係犯毒品危害防制條例第11條第1項之持有第一級毒
    品罪及同條第4項之持有第二級毒品純質淨重20公克以上罪
    。被告於犯附表一編號１、２部分中，販賣前持有甲基安非他
    命之低度行為，為其嗣後販賣之高度行為所吸收，均不另論
    罪。被告於附表一編號３部分中，係以一行為同時持有第一
    級毒品及第二級毒品純質淨重20公克以上而同時觸犯上開二
    罪名，為想像競合犯，依刑法第55條前段規定，應從重之持
    有第二級毒品純質淨重20公克以上罪處斷。至起訴意旨認被
    告於附表一編號３部分係涉嫌毒品危害防制條例第5條第1、2
    項之意圖販賣而持有第一、二級毒品罪，容有未洽，惟因基
    本社會事實同一，且經本院於審理時告知此部分罪名(本院
    卷第102頁至第103頁)，無礙被告防禦權之行使，爰依法變
    更起訴法條。
二、被告於附表一編號１至３部分所示各次犯行，犯意各別、行為
    互殊，應予分論併罰。
三、被告雖供述其毒品來源為碗粿，惟經臺灣嘉義地方檢察署11
    1年5月16日嘉檢曉月110偵7608、7872、8181字第111901334
    1號函稱「並未因被告之自白而查獲其毒品來源碗粿之人(本
    院卷第85頁)，及嘉義縣警察局111年5月15日嘉縣警刑偵二
    字第1110025056號函暨偵查報告載明「無從繼續追查被告之
    毒品來源」(本院卷第87頁至第89頁)，顯然未因被告供述而
    使偵查機關開啟有效之偵查作為因而查獲其他正犯或共犯，
    自無毒品危害防制條例第17條第1項規定減輕其刑之適用。
四、爰以行為人之責任為基礎，審酌被前曾已因販賣第二級毒品
    及意圖販賣而持有第二級毒品與施用毒品案件，分別經觀察
    、勒戒及接受刑事執行完畢，明知毒品對身體健康之毒害及
    國家對於杜絕毒品犯罪之禁令，竟仍為本案犯行，直接戕害
    國民身心健康，間接危害社會治安，敗壞社會善良風氣，提
    高社會負面成本，影響社會層面至深且鉅，所為應予嚴正非
    難，且犯後就販賣第二級毒品罪開脫否認（此乃被告基於防
    禦權之行使而為辯解，本院不得以此作為加重量刑之依據，
    但此與其餘相類似、已坦承全部犯行之案件相較，自應在量
    刑予以充分考量，以符平等原則），難認有何真誠悔意，惟
    考量被告販賣甲基安非他命之人數、次數及金額，與犯後坦
    承持有第一級毒品及第二級毒品純質淨重20公克以上犯行，
    兼衡被告自陳國中畢業之智識程度，配偶過世、育有2名子
    女均已成年，現與大陸籍同居人育有1名未成年子女，從事
    打零工，與同居人、子女同住，家境勉持，及公訴檢察官表
    示請從重量刑等一切情狀，分別量處如附表一編號１至３所示
    之刑。再考量被告本案各罪之犯罪類型、行為態樣、手段、
    動機相近，責任非難重複之程度顯然較高，如以實質累加之
    方式定應執行刑，處罰之刑度恐將超過其行為之不法內涵與
    罪責程度，爰基於罪責相當之要求，於刑法第51條第5款所
    定之外部性界限內，綜合評價各罪類型、關係、法益侵害之
    整體效果，考量比例原則、平等原則、責罰相當原則、重複
    評價禁止原則為內涵之內部性界限，為適度反應被告整體犯
    罪行為之不法與罪責程度及對其施以矯正之必要性，定其應
    執行刑如主文所示。
五、沒收部分：
  ㈠被告於附表一編號１、２所示犯行合計收有報酬3000元，應依
    刑法第38條之1第1項前段宣告沒收之，因未扣案，併依同條
    第3項之規定，諭知上開犯罪所得於全部或一部不能沒收或
    不宜執行沒收時，追徵其價額。
　㈡扣案如附表三編號１至９所示毒品，均應依毒品危害防制條例
    第18條第1項前段規定，連同無法澈底析離之包裝袋，一併
    宣告沒收銷燬。至於鑑驗所用毒品既已滅失，爰不另為沒收
    銷燬宣告。
  ㈢扣案如附表三編號、所示物品，為被告所有而在附表一編
    號３犯行所用，應依刑法第38條第2項前段規定宣告沒收。
　㈣扣案如附表三編號所示物品，供被告聯絡販賣甲基安非他命
    犯行時所用，有附表二編號１、２通訊監察譯文可考，應依毒
    品危害防制條例第19條第1項規定宣告沒收。　　
　㈤附表三其餘扣案物與本案犯行無關且非違禁物，均不予宣告
    沒收。
六、證人丙○○及甲○○於111年5月24日本院審理時，分別就被告本
    件案情有重要關係之事項供前具結而為虛偽陳述，是否均涉
    犯刑法第168條偽證罪嫌，應由檢察官另行依法處理，附此
    敘明。 　　
據上論斷，應依刑事訴訟法第299條第1項前段、第300條(依刑事
判決精簡原則，僅記載程序法條)，判決如主文。
本案經檢察官林俊良提起公訴，檢察官楊麒嘉到庭執行職務。
中　　華　　民　　國　　111 　年　　6 　　月　　28　　日
                  刑事第八庭  審判長法  官  謝其達
　　　　　　　　　　　　　　　　　　法  官  鄭諺霓
　　　　　　　　　　　　　　　　　  法  官  盧伯璋　　　
以上正本證明與原本無異。
如不服本判決應於收受判決後20日內向本院提出上訴書狀，並應敘述具體理由；其未敘述上訴理由者，應於上訴期間屆滿後20日內向本院補提理由書（均須按他造當事人之人數附繕本）「切勿逕送上級法院」。　　　　　　　　　　　　　
中　　華　　民　　國　　111 　年　　6 　　月　　28　　日
                                    書記官  曹瓊文
附錄本案論罪刑法條全文：　　　　　　　　　　　　　　　　毒品危害防制條例第4條第2項
製造、運輸、販賣第二級毒品者，處無期徒刑或10年以上有期徒
刑，得併科新臺幣1500萬元以下罰金。
毒品危害防制條例第11條第1項、第4項
持有第一級毒品者，處3年以下有期徒刑、拘役或新臺幣30萬元
以下罰金。
持有第二級毒品純質淨重二十公克以上者，處6月以上5年以下有
期徒刑，得併科新臺幣70萬元以下罰金。
附表一、犯罪事實及宣告刑
編號 犯罪事實 宣告刑  １ 乙○○基於販賣甲基安非他命以營利之犯意，於110年6月12日下午5時35分52秒至36分15秒與丙○○為附表二編號１所示通話後，在本案住處內，由乙○○以一手交錢一手交貨方式，販賣1000元之甲基安非他命1包與丙○○而完成交易。 乙○○犯販賣第二級毒品罪，處有期徒刑拾年陸月。  ２ 乙○○基於販賣甲基安非他命以營利之犯意，於110年7月12日晚間8時37分37秒至38分12秒與甲○○為附表二編號２所示通話後，在本案超商外，由乙○○以一手交錢一手交貨方式，販賣2000元之甲基安非他命1包與甲○○而完成交易。 乙○○犯販賣第二級毒品罪，處有期徒刑拾年捌月。  ３ 乙○○基於持有海洛因及甲基安非他命純質淨重二十公克以上之犯意，於110年8月12日下午1時許，在嘉義縣政府體育場後方某宮廟附近某處，向碗粿以73000元代價，同時購入海洛因2包(合計淨重11.85公克；合計純質淨重7.24公克)及甲基安非他命7包(檢驗前淨重合計52.091公克；檢驗前總純質淨重38.983公克)而持有之。 乙○○犯持有第二級毒品純質淨重二十公克以上罪，處有期徒刑拾月。 
附表二：通訊監察譯文一覽表
編號 通訊監察譯文 備註    １ A：0000-000000號（乙○○）【受話】 B：0000-000000號（丙○○）【發話】 ①佐證附表一編號１犯罪事實。    ②通訊監察譯文出處： 　偵7872卷第59頁。  110年6月12日下午5時35分52秒至同時36分15秒通話內容： A：喂 B：伯仔，我打facetime你怎麼都沒接?我在樓下，你來幫我開門，快點。 A：你打另外一支號碼喔?我想說怎麼沒看過，好啦，我來幫你開。   ２ A：0000-000000號（乙○○）【發話】 B：0000-000000號（甲○○）【受話】 ①佐證附表一編號２犯罪事實。    ②通訊監察譯文出處： 　偵7872卷第71頁。  110年7月12日晚間8時37分37秒至同時38分12秒通話內容： B：喂。 A：我現在經過水上街仔，要往柳子林，要往哪裡? B：下坡下來。 A：下坡下來。 B：下坡那個7-11那邊相等。 A：7-11? B：嘿。 A：你來帶路一下。 B：好好好。　   
附表三：扣案物一覽表
編號 物品名稱 數量 鑑定報告 備註       １ 海洛因 1包 ❶法務部調查局濫用藥物實驗室110年11月22日調科壹字第11023015230號鑑定書（偵7608卷第141頁）。 ❷合計淨重11.8 5公克（驗餘淨 重11.78公克， 空包裝總重1.1 3公克），純度 61.08%，純質淨 重7.24公克。 ①111年度保管檢字第208號扣押物品清單（本院卷第17頁至第18頁）。 ②臺灣嘉義地方法院搜索票、嘉義縣警察局刑事警察大隊搜索扣押筆錄、扣押物品目錄表、扣押物品收據（偵7872卷第27頁至第37頁）。 ③扣案物照片（偵7872卷第39頁至第46頁）。 ④嘉義縣警察局拉曼光譜分析儀初步分析檢測紀錄（警944卷第40頁至第52頁）。  ２ 海洛因 1包    ３ 甲基安非他命 1包 ❶高雄市立凱旋醫院110年10月5日高市凱醫驗字第69617號濫用藥物成品檢驗鑑定書（偵7608卷第93頁至第97頁）。 ❷檢驗前淨重合 計52.091公克； 檢驗前總純質淨 重38.983公克。   ４ 甲基安非他命 1包    ５ 甲基安非他命 1包    ６ 甲基安非他命 1包    ７ 甲基安非他命 1包    ８ 甲基安非他命 1包    ９ 甲基安非他命 1包     電子磅秤 1臺     吸食器 1個     分裝袋 1批     OPPO牌智慧型行動電話 （含晶片卡門號0000000000號1張） 1支     IPHONE牌智慧型行動電話（含晶片卡門號0000000000號1張） 1支     現金 35500元